【裁判字號】    99,中簡附民,56
【裁判日期】    991012
【裁判案由】    請求損害賠償
【裁判全文】
臺灣臺中地方法院刑事附帶民事訴訟判決
原      告  甲○○
被      告  乙○○
上列被告因本院99年度中簡字第2774號傷害案件，經原告提起附
帶民事訴訟，請求損害賠償事件，本院判決如下︰
    主    文
原告之訴及假執行之聲請均駁回。
    犯罪事實
一、原告聲明及其陳述略以：
(一)訴之聲明：
    1.被告應給付原告新臺幣(下同)100萬元，及自起訴狀繕本
      送達翌日起至清償日止，按週年利率百分之5計算之利息
      。
    2.願供擔保，請准宣告假執行。
(二)所依據之事實：
    原告與被告前為男女朋友，雙方於民國99年7月20日凌晨0時
    許，在臺中市○○區○○路1段兒童公園內，因原告於同年7
    月8日曾向曾怡瑄之父母表示曾怡瑄在做酒吧櫃檯服務，故
    被告要求原告向曾怡瑄道歉，惟原告不從，雙方因而發生爭
    執，詎料被告竟基於傷害之犯意，出手毆打原告，致原告受
    有顏面挫傷、下唇擦挫傷、外傷性視網膜病變及背部挫傷等
    傷害，爰具狀請求損害賠償等語。
二、被告未為任何聲明或陳述，亦未提出任何書狀。
    理    由
一、按提起附帶民事訴訟，應於刑事訴訟起訴後第二審辯論終結
    前為之，但在第一審辯論終結後，提起上訴前，不得提起，
    此為刑事訴訟法第488條所規定。而「附帶民事訴訟」原本
    為民事訴訟程序，為求程序之便捷，乃附帶於刑事訴訟程序
    一併審理及判決。刑事訴訟法之「簡易程序」，係法院簡易
    庭逕以簡易判決處刑，原無「訴訟」可言，蓋其若要訴訟，
    必須適用通常程序。因此，所謂「訴訟」應指案件繫屬中之
    「程序」而言，亦即簡易程序之附帶民事訴訟，重在「民事
    程序」附帶於「刑事程序」，非在「民事訴訟」附帶於「刑
    事訴訟」。蓋若非如此解釋，所有刑事簡易案件之附帶民事
    案件，豈非要全部駁回？申言之，在刑事訴訟中，因有訴訟
    程序可資依附，是以隨時可以提起附帶民事訴訟；若在辯論
    終結之後，已無「訴訟」可言，自不得再行提起附帶民事訴
    訟；須待提起上訴後，案件繫屬於第二審時，始有「訴訟」
    程序可資依附，始得再行提起附帶民事訴訟，刑事訴訟法第
    488條規定：「提起附帶民事訴訟，應於刑事訴訟起訴後第
    二審辯論終結前為之。但在第一審辯論終結後提起上訴前，
    不得提起。」其故在此。反之，在簡易程序，刑事簡易案件
    在法院繫屬中，其簡易程序猶在，自得隨時提起附帶民事訴
    訟；若案件業經判決而終結，已無繫屬，自無程序可資依附
    ，如何提起附帶民事訴訟？自然須待提起上訴後，案件繫屬
    於第二審時，始有「訴訟」程序可資依附，始得再行提起附
    帶民事訴訟。進而言之，在刑事通常訴訟程序，第一審辯論
    終結後，案件尚未判決，其訴訟繫屬尚在，猶不得提起附帶
    民事訴訟，則舉輕以明重，在刑事簡易程序，案件既經判決
    而終結，其案件之繫屬已不存在，何來程序可資依附而得提
    起附帶民事訴訟？此與判決是否送達當事人而生效力之問題
    ，並無關聯，自不得以判決尚未送達於當事人，而認為原告
    尚得提起附帶民事訴訟（臺灣高等法院暨所屬法院92年法律
    座談會刑事類提案第35號參照）。
二、經查，本件被告乙○○被訴傷害之刑事部分，業經本院於99
    年10月5日，以99年度中簡字第2774號判決有罪在案。是上
    開案件於99年10月5日判決終結後，迄提起上訴前，原告即
    不得提起本件刑事附帶民事訴訟，詎原告於上開判決終結後
    之同年月6日下午4時17分具狀提起附帶民事訴訟，由本院人
    員收受上開書狀在案，此有原告所提起訴狀上蓋之本院收狀
    章戳日期可查，依照首開說明，本件原告之訴顯不合法，應
    予駁回。另原告之訴既經駁回，其假執行之聲請即失所附麗
    ，亦應駁回。
三、據上論斷，應依刑事訴訟法第502條第1項，判決如主文。
中    華    民    國    99    年    10    月    12    日
                  臺中簡易庭  法  官  李婉玉
以上正本證明與原本無異。
對於本判決如不服，應於送達後10日內，向本院提出上訴狀。
                              書記官  林政佑
中    華    民    國    99    年    10    月    12    日

司法院資訊處製作；財團法人民間司法改革基金會備份。
